【裁判字號】    99,台上,5472
【裁判日期】    990902
【裁判案由】    妨害自由
【裁判全文】
最高法院刑事判決            九十九年度台上字第五四七二號
上  訴  人  甲○○
選任辯護人  林石猛律師
            張競文律師
上  訴  人  乙○○
上列上訴人等因妨害自由案件，不服台灣高等法院台南分院中華
民國九十九年六月三十日第二審判決（九十九年度上訴字第九三
號，起訴案號：台灣台南地方法院檢察署九十八年度偵字第六四
Ｏ二號），提起上訴，本院判決如下：
    主  文
上訴駁回。
    理  由
一、甲○○部分：
按刑事訴訟法第三百七十七條規定，上訴於第三審法院，非以判
決違背法令為理由，不得為之。是提起第三審上訴，應以原判決
違背法令為理由，係屬法定要件。如果上訴理由書狀並未依據卷
內訴訟資料，具體指摘原判決不適用何種法則或如何適用不當，
或所指摘原判決違法情事，顯與法律規定得為第三審上訴理由之
違法情形，不相適合時，均應認其上訴為違背法律上之程式，予
以駁回。本件原判決撤銷第一審關於上訴人甲○○無罪部分之判
決，改判論處甲○○共同私行拘禁罪刑，已敘明所憑之證據及認
定之理由；從形式上觀察，並無判決違背法令之情形存在。查原
判決認定甲○○與其子乙○○強行將吳文祥帶至台南縣歸仁鄉○
○○路○段四Ｏ一號住處，予以毆打，乙○○並以紅色塑膠繩綑
綁吳文祥之手腕及腳踝，將其拘禁於三樓房間內等情，已綜合證
人鄭翠英、吳天雲、卓清池及吳文祥等人之證言，暨吳文祥書寫
之求救字條、受傷照片、紅色塑膠繩照片、台南市立醫院就醫摘
要、病歷、診斷證明書等卷證資料，詳加審酌判斷。而以甲○○
辯稱因吳文祥有外遇，伊僅取回房地所有權狀，未限制其行動自
由或予以拘禁等否認犯罪之語，不足採信，併加指駁綦詳。上訴
意旨擷取吳文祥所為之片段供述，憑己見為不同之評價，對於原
審取捨證據及判斷其證明力職權之適法行使，任意爭執，不符第
三審上訴之法定要件。又原判決認吳文祥以睡覺為由，請乙○○
將其手腕鬆綁，並乘乙○○、甲○○不注意之際，書寫求救字條
，伺機丟至隔鄰卓清池家中三樓後陽台等情，亦無齟齬之處。上
訴意旨謂吳文祥之手腳既遭綑綁，又認其可書寫字條，當無不能
脫困之情事云云，據以指摘原判決所載理由矛盾，亦非適法之第
三審上訴理由。另上訴意旨其餘所稱求救字條係吳文祥製造之假
證據，倘其確遭拘禁，情況危急而有寫字條求救之必要，豈有不
立即脫逃之理等各節，漫就原判決已明白論斷之事項，砌詞指摘
，均與法律規定得為第三審上訴理由之違法情形，不相適合，其
上訴為違背法律上之程式，應予駁回。
二、乙○○部分：
查第三審上訴書狀，應敘述上訴之理由，其未敘述者，得於提起
上訴後十日內補提理由書於原審法院，已逾上述期間，而於第三
審法院未判決前仍未提出上訴理由書狀者，第三審法院應以判決
駁回之，刑事訴訟法第三百八十二條第一項、第三百九十五條後
段規定甚明。本件上訴人乙○○因妨害自由案件，經原審判決後
，於民國九十九年七月十九日提起上訴，並未敘述理由，迄今逾
期已久，於本院未判決前仍未提出，依上開規定，其上訴自非合
法，應予駁回。
據上論結，應依刑事訴訟法第三百九十五條，判決如主文。
中    華    民    國  九十九  年    九    月    二    日
                      最高法院刑事第十庭
                          審判長法官  花  滿  堂
                                法官  黃  正  興
                                法官  陳  東  誥
                                法官  林  錦  芳
                                法官  洪  昌  宏
本件正本證明與原本無異
                                      書  記  官
中    華    民    國  九十九  年    九    月    六    日
                                                   ｄ

司法院資訊處製作；財團法人民間司法改革基金會備份。
